【裁判字號】    95,訴緝,71
【裁判日期】    950428
【裁判案由】    大陸人民條例等
【裁判全文】
臺灣板橋地方法院刑事判決              95年度訴緝字第71號
公  訴  人  臺灣板橋地方法院檢察署檢察官
被      告  甲○○  男  47歲.
上列被告因違反大陸人民條例等案件，經檢察官提起公訴（88年
度偵字第22139 號），本院合議庭裁定依簡式審判程序審理，本
院判決如下：
    主  文
甲○○共同違反不得使大陸地區人民非法進入臺灣地區之規定，
處有期徒刑肆月，如易科罰金以佰元折算壹日。緩刑貳年。
    事  實
一、緣萬其斌（業經本院另行以88年度訴字第2016號判決有罪確
    定）、陳冬雪（已死亡，經本院另行為公訴不受理之判決）
    ，明知甲○○係大陸地區人民，未經許可不得入境臺灣地區
    ，竟於民國87年12月間，基於共同行使使公務員登載不實之
    結婚戶籍登記及使甲○○非法進入臺灣地區之犯意聯絡，由
    萬其斌出面邀集陳冬雪與大陸地區人民甲○○辦理假結婚，
    使甲○○得以探親為由而申請入境來臺工作，旋萬其斌與陳
    冬雪乃於87年12月間前往大陸福建省福州市與甲○○見面，
    並於88年1 月7 日赴福州市民政局辦妥陳冬雪與甲○○之結
    婚登記。且於88年2 月5 日，由萬其斌持大陸地區「福建省
    福州市公證處」所出具之結婚證明書，向臺北縣板橋第一戶
    政事務所辦理陳冬雪與甲○○之結婚登記，使該管公務員將
    此不實事項登載於其職務上所掌之公文書上，並即持該結婚
    登記之戶籍謄本向內政部警政署入出境管理局申請甲○○以
    探親名義入境臺灣地區而行使之，足以生損害於戶政機關對
    於戶籍管理之正確性。甲○○於88年3 月29日以來臺探親為
    由而獲准自大陸地區入境臺灣地區，為境管局發覺有異而通
    知臺北縣政府警察局板橋分局，而於88年6 月21日22時許，
    經警訊問陳冬雪，始偵知上情。
二、案經臺北縣警察局板橋分局報告臺灣板橋地方法院檢察署檢
    察官偵查起訴。
    理  由
一、訊據被告甲○○對於上揭犯罪事實均坦承不諱，核與證人即
    共犯陳冬雪在警詢中所證述之情節相符。再共犯萬其斌固坦
    承有於上開時地，受託代被告陳冬雪及甲○○辦理結婚登記
    及入境申請等情，惟矢口否認有何上開犯行，辯稱略以：「
    我不認識甲○○，僅受託代辦登記，亦未介紹其二人以假結
    婚方式使大陸地區人民入境臺灣地區」云云。惟查，上開犯
    罪事實，業據被告甲○○在本院供述明確，另證人即同案被
    告陳冬雪在警訊時供稱：「（是否有人介紹？）是前往大陸
    時由萬其斌介紹認識，說希望我能跟甲○○假結婚，以便申
    請來臺」；「（是否有任何利益給你？）他只是請我幫忙」
    ；「甲○○入境後並未與我住在一起，我不知他住在哪裡」
    等語綦詳，且其於警訊時之筆錄，係出於自由意識，精神狀
    態良好，並無任何失憶或精神錯亂之情形等情，復據證人即
    承辦本案之員警許坤祥在本院結證無訛。次查，陳冬雪於87
    年12月19日出境前往大陸地區，共犯萬其斌隨後亦於同年月
    22日前往大陸地區；且共犯陳冬雪於88年1 月7 日與被告甲
    ○○辦妥結婚登記之前一日（即同年月6 日），共犯萬其斌
    復再度前往大陸地區等情，均有內政部警政署入出境管理局
    89年1 月29日境信昌字第3590號函所附之出入境紀錄在卷可
    稽，是共犯萬其斌供稱其對陳冬雪及被告甲○○在大陸地區
    結婚完全不知情云云，即有可疑，況被告陳冬雪於88年間年
    事已高（當時已68歲），竟於第一次出境前往大陸地區，即
    與被告甲○○在大陸地區結婚，果非經人事先介紹，顯與常
    情有違。再參以，被告甲○○入境臺灣地區後已行縱不明多
    時，入境後並未與陳冬雪同住，亦未在旁照顧臥病之陳冬雪
    ，由此足見，共犯陳冬雪於警訊時之前開自白核應與事實相
    符，則陳冬雪與被告甲○○主觀上並不具有結婚之意思，顯
    係經由萬其斌之從中介紹，以假結婚之方式而使被告甲○○
    得以探親名義入境臺灣地區等情，實堪認定，是陳冬雪嗣後
    於檢察官偵查中翻異前供，改稱與被告甲○○係真結婚，核
    屬事後卸責及迴護同案被告之詞，並不可採。至證人賴阿照
    （自稱係陳冬雪之乾妹）雖於本院調查時自行到庭證稱：陳
    冬雪係前往大陸地區時在酒宴中自行結識被告甲○○，其二
    人係真結婚，甲○○來臺後有與陳冬雪住在一起，並在醫院
    照顧陳冬雪云云，惟其證詞或與常情不合；或與證人即承辦
    之員警許坤祥之前開證詞有違，顯係為迴護萬其斌所為之詞
    ，尚非可採。此外，並有結婚登記申請書、委託書、戶籍謄
    本、財團法人海峽交流基金會證明及大陸地區所出具之相關
    結婚證明書等影本在卷可稽。稽諸前揭事證，本件事證明確
    ，被告甲○○確有與萬其斌、陳冬雪如事實欄所載之之犯行
    ，堪以認定，應予依法論科。
二、核被告甲○○所為，係違反臺灣地區與大陸地區人民關係條
    例第15條第1 款之規定，而犯同條例第79條第1 項之使大陸
    地區人民非法進入臺灣地區罪；刑法第216 條、第214 條之
    行使使公務員登載不實罪。其所犯第214 條使公務員登載不
    實文書罪之低度行為，應為其持以行使之高度行為所吸收，
    不另論罪。被告甲○○與陳冬雪、萬其斌間，就前開犯行有
    犯意聯絡與行為分擔，均為共同正犯。又被告甲○○所犯上
    開二罪間，有方法結果之牽連關係，為牽連犯，應依刑法第
    55條後段之規定，從一重之使大陸地區人民非法進入臺灣地
    區罪處斷。爰審酌被告係大陸人區人民，其以假結婚之方式
    入境臺灣地區，影響我國境管單位對於其入境原因審核之正
    確性，惡性非輕，然其犯後業已坦承犯行，甚有悔意，態度
    尚佳等一切情狀，量處被告如主文所示之刑，以資懲儆。再
    被告犯罪後，刑法第41條已於90年1 月10日修正公布生效，
    依該條第1 項之規定，犯最重本刑為「五年」以下有期徒刑
    以下之刑之罪，而受六個月以下有期徒刑或拘役之宣告，因
    身體、教育、職業、家庭之關係或其他正當理由，執行顯有
    困難者，得以一元以上三元以下（現已提高一百倍）折算一
    日易科罰金。比較新舊法，以新法有利於被告（因舊法第41
    條係規定犯最重本刑為「三年」以下有期徒刑以下之刑之罪
    ，而受六月以下有期徒刑或拘役之宣告，因身體、教育、職
    業或家庭之關係，執行顯有困難者，得以一元以上三元以下
    『已提高一百倍』折算一日易科罰金），依刑法第2 條第1
    項前段，應適用修正後刑法第41條第1 項前段之規定，諭知
    如易科罰金之折算標準。末查被告前未曾受有期徒刑以上刑
    之宣告，有卷附臺灣高等法院被告前案紀錄可按，被告因一
    時失慮，偶罹刑典，事後已坦承犯行，深具悔意，被告經此
    偵審程序及罪刑之宣告後，應知警惕而無再犯之虞，本院因
    認暫不執行其刑為當，予以宣告緩刑二年，用啟自新。
三、末按「除被告所犯為死刑、無期徒刑、最輕本刑為三年以上
    有期徒刑之罪或高等法院管轄第一審案件者外，於前條第一
    項程序進行中，被告先就被訴事實為有罪之陳述時，審判長
    得告知被告簡式審判程序之旨，並聽取當事人、代理人、辯
    護人及輔佐人之意見後，裁定進行簡式審判程序。」刑事訴
    訟法第273 條之1 第1 項定有明文。查本件被告所犯上開違
    反臺灣地區與大陸地區人民關係條例等罪，非最輕本刑為三
    年以上有期徒刑之罪，且被告於本院95年4 月27日準備程序
    進行中，復就被訴之事實為有罪之陳述，經告知被告簡式審
    判程序之旨，被告及公訴人對於本件改依簡式審判程序審理
    亦均表示無意見，本院即依前揭刑事訴訟法規定，裁定本件
    進行簡式審判程序，末此敘明。
據上論斷，應依刑事訴訟法第299 條第1 項前段、第273 條之1
第1 項，臺灣地區與大陸地區人民關係條例第15條第1 款、第79
條第1 項，刑法第2 條第1 項前段、第28條、第216 條、第214
條、第55條後段、第41條第1 項前段、第74條第1 款，罰金罰鍰
提高標準條例第1 條前段、第2 條，判決如主文。
本案經檢察官徐名駒到庭執行職務。
中    華    民    國    95    年    4     月    28    日
                刑事第四庭   法  官  許必奇
以上正本證明與原本無異。
如不服本判決，應於判決送達後10日內，向本院提出上訴狀。
                             書記官  金和國
中    華    民    國    95    年    4     月    28    日
附錄：
臺灣地區與大陸地區人民關係條例第15條第1款：
下列行為不得為之：
一  使大陸地區人民非法進入臺灣地區。
臺灣地區與大陸地區人民關係條例第79條第1項：
違反第 15 條第 1 款規定者，處 1 年以上 7 年以下有期徒刑，
得併科新臺幣 1 百萬元以下罰金。
中華民國刑法第216條：
行使第條至第條之文書者，依偽造、變造文書或登載不實事項或
使登載不實事項之規定處斷。
中華民國刑法第214條：
明知為不實之事項，而使公務員登載於職務上所掌之公文書，足
以生損害於公眾或他人者，處三年以下有期徒刑、拘役或五百元
以下罰金。


司法院資訊處製作；財團法人民間司法改革基金會備份。
